臺灣高等法院臺中分院刑事判決　　　　　　　　　九十三年度上訴字第七五七號
　　上　訴　人
　　即　被　告　戊○○
　　上　訴　人
　　即　被　告　丁○○
右上訴人等因妨害自由等案件，不服臺灣南投地方法院九十二年度訴字第五八二號中
華民國九十三年四月廿九日第一審判決（起訴案號：臺灣南投地方法院檢察署九十二
年度偵緝字第二五九、二六○、二六一、二七三、九十二年度偵字第四三四三號、九
十三年度偵緝字第一六、一七號），提起上訴，本院判決如左：
    主　　  文
原判決關於被告戊○○所犯替代役役男無故擅離職役累計逾七日之罪部分及定執行刑
部分均撤銷。
戊○○替代役役男無故擅離職役累計逾七日，累犯，處有期徒刑參月。
其餘上訴駁回。
戊○○撤銷改判所處之刑與戊○○上訴駁回部分，戊○○共同連續傷害人之身體，累
犯，所處有期徒刑貳年。又傷害人之身體，累犯，所處有期徒刑參月。又共同以非法
方法剝奪他人之行動自由，累犯，所處有期徒刑陸月。又共同連續以加害生命、身體
之事，恐嚇他人致生危害於安全，累犯，所處有期徒刑伍月。又共同意圖為自己不法
之所有，以恐嚇使人將本人之物交付，累犯，所處有期徒刑拾月。戊○○應執行有期
徒刑肆年。
    事 　　 實
一、戊○○前於民國九十年間因違反毒品危害防制條例案件，經原審法院以九十一年
    度投刑簡字第二一一號判處有期徒刑五月確定，於九十一年十二月二十一日執行
    完畢；丁○○前有違反麻醉藥品管理條例、贓物等多項前科，近因違反毒品危害
    防制條例案件先後經原審法院以八十九年度投刑簡字第二八八號、九十年度易字
    第八六號判處有期徒刑六月、七月確定，前開二罪接續執行，於九十一年十月十
    一日縮短刑期執行完畢。詎其二人均不知悔改，復基於共同傷害人身體、恐嚇危
    害安全之概括犯意聯絡及妨害自由、恐嚇取財之犯意聯絡為以下行為：
（一）緣庚○○於九十二年六月二十四日深夜十一、二時許，因故前往丁○○位於南
      投縣竹山鎮○○里○○路麻竹園之工寮內找丁○○，詎丁○○竟夥同戊○○假
      借細故，聯手毆打庚○○，庚○○遭受毆打後，隨即逃往友人丙○○位於竹山
      鎮○○里○○路二十六號之養豬場內躲藏，然丁○○與戊○○猶不罷手，續前
      傷害之犯意，又駕車追至丙○○之養豬場後，由丁○○徒手，戊○○則持不知
      何人所有之鐵棒等方式，共同毆打庚○○，導致庚○○受有背部、胸部及手腳
      等多處傷害。丙○○見庚○○遭受毆打遂出面勸阻，惟戊○○、丁○○竟承前
      開共同傷害人身體之犯意聯絡，而由戊○○持該鐵棒、丁○○徒手之方式聯手
      毆打丙○○，嗣後丁○○另持不知何人所有之玻璃瓶攻擊丙○○之頭部。戊○○與丁○○毆打丙○○之後仍不善罷甘休，另行基於妨害丙○○行動自由之犯
      意聯絡，共同將丙○○押上車，載往丁○○前開麻竹園之工寮內。至丁○○前
      開麻竹園之工寮後，丁○○即叫在場之謝新富（由原審另以簡易程序審結）以
      丁○○所有之手銬將丙○○銬在工寮前之欄杆上後，丁○○隨即又叫戊○○、
      謝新富等人分持不知何人所有之木棍、磚塊等物，共同毆打丙○○；期間丁○○一直逼問丙○○是否曾向司法機關告密、檢舉等語，然為丙○○堅決表示確
      無告密之情事後，丁○○與戊○○、謝新富另行基於共同恐嚇之犯意聯絡，由
      丁○○向丙○○出言恐嚇恫稱：今天要打死你，要挖一個洞把你埋掉，反正在
      山上也沒有人知道等語，致使丙○○心生畏懼，而以此加害丙○○生命安全之
      事由予以恐嚇。嗣於翌日（二十五日）凌晨一時許，丙○○之妻子子○○與友
      人己○○聞訊前往搭救，子○○到達工寮後即苦苦哀求饒了丙○○，然為丁○○等人所拒絕後，丁○○、戊○○二人竟承前開基於傷害人身體之犯意，由戊○○持前開木棍將子○○之左手第五掌骨予以打斷，子○○與己○○仍一直向
      戊○○等人求饒；嗣後丁○○始叫謝新富以電鋸欲鋸斷丙○○之手銬，然因一
      時鋸不斷，丁○○遂在旁表示乾脆將手剁掉算了，結果戊○○即持刀子從丙○○之右手手肘處砍下去，嗣後謝新富始用電鋸將丙○○之手銬予以鋸斷，丁○○、戊○○、謝新富等人見丙○○、子○○、己○○等人欲離開時，又承前開
      恐嚇之犯意，出言向丙○○等人恫稱：如果敢報警的話，將要將渠等予以殺掉
      ，致使丙○○等人心生畏懼，而以此加害生命之事由，恐嚇丙○○等三人；事
      後，子○○、己○○始將丙○○迅速送醫急救，而丙○○、子○○則因戊○○
      等三人前述之傷害，而分別受有多處撕裂傷及瘀傷、左手第五掌骨骨折等傷害
      。
（二）丁○○基於意圖為自己不法所有之犯意，於九十二年八月三十日凌晨一時許，
      前往甲○○位於南投縣竹山鎮○○里○○路六之十號住處內，將預備好其所有
      位於南投縣竹山鎮○○○段四十三地號之土地所有權狀乙份，丟在甲○○住處
      之桌上，向甲○○恫稱：十二點以前準備新台幣（下同）三十萬元給我，否則
      就將你殺掉等語，丁○○即走出屋外，又回頭向甲○○恐嚇：如果你認為這一
      塊土地沒有價值，那我手槍也放在你這裡，隨即走至車門旁，作勢開車門欲拿
      手槍之模樣後即駕車離開。當日（八月三十日）十時許，丁○○承前開恐嚇取
      財之犯意，撥打甲○○之行動電話，向甲○○表示：開一張十萬元支票拿到鯉
      魚大橋給我，否則要讓你死等語。戊○○在旁將電話拿過來聽後，即基於與丁○○共同恐嚇取財之犯意聯絡，向甲○○恐嚇：不要囉唆，否則要讓你好看等
      語；甲○○因受丁○○、戊○○前述之恐嚇後，迫於無奈，隨即開立付款人台
      中商業銀行、票號ＣＮＡ二二八六八號、發票日期為九十二年十月二六日、票
      面金額十萬元支票乙張拿至鯉魚大橋交給丁○○及戊○○等人。嗣於當日晚上
      六時許，丁○○又撥打甲○○之電話表示：要拿這張支票換現金十萬元，然甲○○回答沒有現金之後，丁○○又出言恐嚇：如果沒有籌出十萬元，即給你死
      等語；甲○○隨即向警方報案，請求協助處理。事後，甲○○即於九十二年九
      月三日十時許，將上開權狀拿至丁○○之住處，交還予丁○○之母親，而丁○○事後亦透過友人將上述支票交還予甲○○。
二、戊○○係屬南投縣九十一年第Ｚ一一梯次之替代役役男，於九十一年三月七日
    前往台中市成功嶺報到受訓後，分發於內政部警政署保安警察隊第四總隊第二大
    隊第二中隊（下稱第二中隊）擔任替代役之相關工作，詎戊○○於該第二中隊服
    替代役期間，竟先後於九十二年六月二十七日八時起至同年六月二十九日七時止
    、九十二年七月二十九日七時起至從年八月三日八時止，二次因故擅離職役合計
    逾七日以上，而違反替代役實施條例之擅離職役逾七日以上之規定。
三、戊○○於九十二年八月二十七日七時許，在南投縣竹山鎮○○路二十二號前，僅
    因細故與辛○○發生爭執後，即另行基於傷害人身體之犯意，手持竹棍及木製椅
    子毆打辛○○，導致其受有頭部外傷合併前額撕裂傷等傷害。
四、案經南投縣政府警察局竹山分局、臺南縣政府警察局白河分局報告臺灣南投地方
    法院檢察署檢察官及內政部警政署保安警察第四總隊移送臺灣彰化地方法院檢察
    署呈請臺灣高等法院台中分院檢察署檢察長令轉臺灣南投地方法院檢察署檢察官
    偵查起訴。
    理  　　由
一、訊據被告戊○○對犯罪事實二部分坦承不諱，但對犯罪事實一之（一）、（二）
    、三之犯行均矢口否認，並辯稱：庚○○那天喝醉了，罵到我的家人，我才會打
    他二下耳光而已。我有拿木棍打丙○○，但沒有說要拿刀的事。至於子○○受傷
    是因為現場光線太暗，不小心打到的。我沒有對甲○○恐嚇取財，他那天有酒，
    是他誤會了，我們是鄰居，不會說那種話。我也沒有打辛○○，是他去我家將我
    家玻璃打碎，我將他趕走而已云云。訊據被告丁○○對犯罪事實一之（一）、（
    二）之犯行均矢口否認，並辯稱：我有打丙○○耳光，但我沒有打庚○○，當時
    戊○○有喝酒，是他打庚○○，我也沒有打子○○。我沒有叫謝新富用電鋸鋸斷
    丙○○的手銬，更沒有說電鋸鋸不斷，乾脆將手砍斷的話，我沒有恐嚇己○○、
    子○○、丙○○，那是戊○○說的，因為戊○○當時有喝酒。就甲○○的部分是
    因為他之前向我承租香菇寮，未付租金，我去跟他拿租金。後來甲○○要開十萬
    元支票，我沒有跟他拿，因為租金不到十萬元，只有幾萬元而已云云。
二、經查：
（一）犯罪事實一之（一）部分：
      １、被害人庚○○於九十二年六月二十五日第一次警詢中陳稱：「（問：陳秋
          通及戊○○為何原因傷害你？時間？地點？）是因我弟黃宣錫向我母親要
          錢不成鬧事，我母親叫我託丁○○到家教訓黃宣錫，我於六月二十四日至
          丁○○鯉魚里鯉行路麻竹旁工寮，向丁○○說我有事要找你，丁○○、陳
          唐泰及謝新富聽了就不高興聯手毆打我，我逃離現場，不敢回家，徒步至
          鯉行路龜蛇尾丙○○的養豬場，丁○○及戊○○駕自小客車追來，丁○○
          徒手打我身體，戊○○持鐵棒打我成傷。」等語（見九十二年偵字第二九
          六一號卷第十八頁反面）。於偵查中復證稱：「那天我母親叫我去找陳秋
          通及戊○○來家裡教訓我弟弟，我就去竹山鎮鯉魚里的麻竹園工寮內找他
          們二人，結果他們二人藉故就打我，我被打之後就跑到丙○○位於竹山鎮
          ○○里○○路龜蛇尾的豬舍躲藏，結果他們二人又開車至豬舍打我，這時
          戊○○拿鐵管、丁○○徒手打我，當時連在場勸架的丙○○也被他們二人
          打，後來我就跑掉了，因很痛。」等語（見九十二年偵字二九六一號第五
          五頁）。又於九十三年四月一日以證人身份於原審審理時證稱：（檢察官
          問：為何會受傷？）那天晚上我自己去找他們，不小心被他們打了幾下而
          已。（問：你在偵訊中陳述是否實在？《提示九十二年偵字二九六一號第
          五十五頁以下》）實在。（問：那天丁○○有無毆打你？）跟偵訊中筆錄
          寫的一樣。」等語（見原審卷第一三九頁）。
      ２、被害人丙○○於九十二年六月二十五日第一次警詢中陳稱：我於九十二年
          六月二十五日，在鯉行路之產業道路我的豬舍前，庚○○跑到我的豬舍，
          我正在餵豬，庚○○說丁○○、戊○○、謝新富三人正在追打他。不久，
          我就看到丁○○等三人追過來，並出手拿鐵棍及玻璃瓶毆打庚○○。我就
          勸他們說：「不要打他了。」但他們三人依舊不聽，繼續打，然後庚○○
          就跑掉了。而丁○○即反過來持保力達酒瓶打我的頭，戊○○則拿鐵管打
          我的頭及身體，他們邊打邊罵說要我死。打了大概三分鐘，丁○○及陳唐
          泰即押我到丁○○的工寮內，而謝新富則用手銬將我的右手銬在工寮前的
          欄杆上，而丁○○則用木棍打我身體，並叫戊○○、謝新富打我，戊○○
          及謝新富即拿木棍打我，並二人各拿磚塊丟我的身體背部。丁○○則在旁
          邊打我邊說：「丙○○，今天就是要給你死，我等一下就要挖個地坑埋你
          ，反正在山上沒人知道。」。之後就聽到我的朋友己○○及我妻子子○○
          跑來，我妻子看到時，戊○○他們還在打我，我妻子即求他們不要打我了
          ，而他們三人即對我妻子施予毆打，致我妻子的手骨折及身體受傷。我的
          朋友己○○亦前來勸他們不要打了，但他們三人不聽，還是繼續打我們夫
          妻，直到將近快二十分鐘後，丁○○才沒打我，然後就叫謝新富將我手銬
          打開，並跟我們夫妻說：「不准報案，要不然下次遇上一定要拿槍，將你
          們夫妻打死。」然後己○○就送我們夫妻到秀傳醫院救治了。再來的事，
          我就因頭昏而不知道了。（問：你的傷勢目前為何？）我的頭部縫十多針
          ，右手肘縫二針，全身約百分之五十血腫。（問：當時你的心情為何？有
          何動作？）我被他們三人打的很慘，身體很痛，我和我老婆都跪下來求他
          們三人，但他們都不理我，還出口要我死，我心裡很懼怕，因為我真的很
          擔心會真的死掉等語（見九十二年偵字二九六一號卷第二三頁反面至第二
          四頁反面）。於九十二年七月二十二日第二次警詢及偵查中所為陳述亦大
          致相同（見九十二年偵字第二九六一號卷第二六頁、第二七頁、第五五頁
          至五七頁）。另於九十三年四月一日在原審審理時以證人身份證稱：「（
          檢察官問：為何你會受有這些傷《提示九十二年偵字第二九六一號第三十
          六、三十七頁》）被丁○○、戊○○、謝新富打的。（問：那天發生經過
          ？）我那天在養豬，庚○○跑到養豬場，一下子丁○○、戊○○就跑到養
          豬場要打庚○○，他們打了五、六下，我叫他們不要打，他們二人反過來
          打我，我也叫他們不要打我，丁○○就拿罐子打我的頭，戊○○拿鐵棍打
          我，己○○叫他們不要打我，他們還繼續打我，己○○就去養雞了，陳秋
          通、戊○○就把我押上車，帶到丁○○的田裡，丁○○叫謝新富拿手銬將
          我銬在鐵欄杆上，戊○○拿木棍、磚塊打我，謝新富拿木棍打我，我求他
          們不要打我，他們還是一直打，最後是子○○、己○○來救我的，（問：
          丁○○有無恐嚇你說要打死你，要挖個洞，把你埋掉，反正在山上沒有人
          知道？）有。（問：你們要離開時，丁○○有無對你們說如果敢報警，要
          把你們殺掉？）有。（問：你們聽到這些話是否覺得害怕？）很怕。」等
          語（見原審卷第一四○頁、第一四一頁），復於本院審理時證稱：「被告
          兩人在養豬場就毆打我有用玻璃瓶打我，他們兩人又將我押上車到工寮，
          沒有說任何原因，去之後他們兩人就叫謝新富拿手銬將我扣在工寮欄杆，
          戊○○、謝新富又拿木棍打我，當時頭部、背部都很嚴重，有恐嚇我說將
          我要挖一個洞埋掉，之後子○○、己○○來以後，他們向戊○○要求不要
          這樣，丁○○叫謝新富用鋸子將手銬鋸掉，丁○○表示將手剁掉算了，我
          們離開後，有說如報警就要將我們殺掉的話。」等語（見本院卷第六四頁
          ）。
      ３、被害人子○○於九十二年六月二十六日在警詢中陳稱：在九十二年六月二
          十五日凌晨一時，壬○○跑來我家說：「我丈夫丙○○身上流很多血，趕
          快去救他。」我即跑出去找，但是找了近三十分鐘都找不到。於是我即跑
          去找我的朋友己○○幫忙我找，然後就在丁○○的工寮前，看到我先生被
          銬在工寮前欄杆上，而丁○○、戊○○、謝新富三人手持木棍正在打我先
          生。我見狀即跑去向他們跪著，請他們不要打我先生了，因為我先生當時
          身上流很多血，且不停哀叫，但是他們不聽，即用木棍往我手上打下去，
          並說我多管閒事。（問：丁○○、戊○○、謝新富等三人在打你和你先生
          時，他們有說何話？）他們三人邊打邊說：「丙○○是民防隊員，我看了
          很不爽，民防隊員只會打小報告，你們可以去叫警察，我看他們怎麼幫你
          ，如果我被關，你們家就會全部被我們殺掉。」（問：你先生身上之刀傷
          如何而來？你有無親眼見到？）手銬大概割了十分鐘才割開。但在割不開
          時，謝新富即說手剁掉算了，而丁○○即說死掉算了，而戊○○即以筍刀
          往我先生身上砍去，己○○亦有看到等語（見九十二年偵字第二九六一號
          卷第二九頁反面至第三○頁反面）。於九十二年九月二十三日偵查中所為
          陳述亦大致相同（見九十二年偵字第二九六一號卷第五六頁反面至第五七
          頁正面）。另於九十三年四月一日以證人身份於原審審理時證稱：（問：
          為何你會受有這些傷？《提示九十二年偵字第二九六一號第三十八頁》）
          因為庚○○的媽媽跑來跟我說，我先生（丙○○）流很多血，我依她跟我
          說的路去找我先生，沒有找到，我就打電話給己○○，請己○○跟我一起
          去找，結果在丁○○的田裡找到我先生，我看到戊○○一直打我先生，我
          先生受不了，我就跪下去求他們說，我從很遠嫁過來這裡，我只有先生一
          個親人，我擋著我先生，請他們不要打，戊○○就說我不讓開，就要連我
          一起打，戊○○就拿木棍打我一下，就造成我手掌骨斷裂。（問：你在場
          時，有無聽到丁○○說要用電鋸鋸斷手銬？）有。（問：丁○○有無說乾
          脆將手鋸斷？）因為鋸很久鋸不斷，所以丁○○、謝新富、戊○○都有這
          樣說。（問：你們要離開時，丁○○有無說你們敢報警，要將你們殺掉？
          ）有。（問：你們聽了有無很害怕？）有。我聽了很害怕等語（見原審卷
          第一四三頁、第一四四頁），復於九十三年六月十七日於本院審理時證稱
          ：「當時戊○○有拿木棍打到我的左手掌骨，我有就醫開刀，當時被告他
          們一直打我老公，我求饒，後來戊○○就打我，他打的很大力，我到的時
          候，我看到我先生丙○○被他們銬在工寮的欄杆，後來我們離開時，他們
          向我們說如果報警，就要將我們殺掉。」等語（見本院卷第六五頁）。
      ４、證人己○○於九十二年七月十三日在警詢中陳稱：「九十二年六月二十五
          日凌晨我到竹山鎮○○路○○道路旁我的養雞場看雞，經過丙○○的豬舍
          時看見丁○○、戊○○二人將丙○○打的頭破血流，我就停下來叫他們不
          要再打了，之後我就到我的雞寮看雞，看完雞後我就回家睡覺。睡了一會
          兒，丙○○的太太子○○打電話給我，說他先生丙○○被人打，要我跟他
          去找，我答應後子○○就騎機車來載我去找，到達鯉行路丁○○的工寮時
          發現丙○○蹲在地上，手被手銬銬在工寮前的欄杆，在場的有丁○○、陳
          唐泰、謝新富三人，子○○就跪在地上要求丁○○、戊○○、謝新富不要
          再打丙○○，我就跟丁○○在工寮內談話，要他放丙○○回去，之後陳秋
          通就叫謝新富將手銬打開，謝新富就以電鋸將手銬鋸斷，丁○○並叫莊良
          重要賠他乙只新手銬。之後我就將丙○○背出來與子○○一同騎機車回去
          ，回到丙○○家後丙○○因傷重身體受不了，叫我送他去醫院，我就開車
          送他到竹山秀傳醫院。（問：前後兩次，你目擊何人毆打丙○○？以何兇
          器？）我因喝醉酒，僅記得戊○○在丁○○的工寮有持木棍毆打丙○○的
          身體約三、四下，其他的情形則不記得。（問：當時丁○○、戊○○、謝
          新富他們有無恐嚇丙○○、子○○？如何恐嚇？在解開丙○○之手銬時何
          人說要將丙○○的手剁掉？何人說要給丙○○死？何人持筍刀往丙○○身
          上砍？子○○的手臂是被何人打斷的？）我當時因酒醉，不記得，沒看到
          」等語（見九十二年偵字第二九六一號卷第三二頁至第三三頁）。另於九
          十三年四月一日在原審審理時以證人身份證稱：（問：九十二年六月二十
          五日有無看到丙○○被打？）有看到。（問：經過情形如何？）我是在陳
          秋通的田裡看到。在我的雞舍那裡並沒有看到。（問：九十二年五月二十
          六日你於警訊中所述是否實在？《提示並告以要旨》）因為那天我有喝酒
          ，在往雞舍的路上，經過丙○○的養豬場時，有看到丁○○他們在那裡，
          那時我看到丙○○額頭流血，我以為他們在打架，就叫他們不要打，然後
          就到雞舍看雞了，後來我回家睡覺，子○○打電話給我，一直哭，說她先
          生被打，庚○○的媽媽有告訴子○○大概地點，我說我知道這個地點，我
          才會與子○○一起到丁○○的田裡。（問：你在丁○○田裡看到什麼？）
          我去的時候，看到丙○○被銬在欄杆上，我進去跟丁○○說，大家都是同
          村莊的，不要這樣，讓他們回去，然後丁○○出來，要將手銬打開，打不
          開，丁○○就叫謝新富拿磨鐵的砂輪來磨開手銬，結果磨開後，就讓他們
          回去了。（問：一開始鋸不開手銬時，丁○○有無說要乾脆將手鋸斷？）
          我沒有聽到。（問：丁○○有無恐嚇你們說你們敢報警，要將你們殺掉？
          ）那時我騎機車，我沒有聽到等語（見原審卷第一四四頁至第一四六頁）
          。
      ５、證人乙○○於九十二年六月二十五日在警詢中證稱：「在九十二年六月二
          十四日二十三時許，我與丙○○在竹山鎮鯉魚里龜蛇尾豬舍聊天，而黃俊
          裕走過來說：我被打了。於是我就請庚○○就地坐下來，沒多久丁○○就
          駕車載戊○○到場，叫庚○○上車，庚○○不肯，於是丁○○、戊○○就
          用手毆打庚○○，當時丁○○說沒我們的事，叫我們離開，因此我就與莊
          良重各自離開，後來的事我就不知道了。」等語（見九十二年度偵字第二
          九六一號卷第三四頁）。
      ６、證人壬○○於九十二年六月二十五日在警詢中證稱：「六月二十四日晚上
          二十三時三十分許我在家裡聽到我兒子庚○○在龜蛇尾丙○○養豬場哀叫
          聲，我就去看，看到庚○○倒在地上哀叫喊痛，後來又看到戊○○進入豬
          場強拉丙○○到養豬場旁道路上，丁○○、戊○○叫丙○○跪下，戊○○
          持鐵棒毆打丙○○頭部、胸部，後來又將丙○○強拉上自小客車，載到鯉
          行路丁○○的麻竹園工寮：：」等語（見九十二年度偵字第二九六一號卷
          第十九頁）。
      ７、核被害人庚○○、丙○○、子○○等人之陳述與證人乙○○、壬○○、黃
          志成等人所述情節大致相符，同案被告謝新富對此部分之犯行業坦承不諱
          ，且與丙○○、己○○等人達成和解（見原審卷第六一頁、第六三頁），
          益徵被害人等之指訴非虛。證人己○○雖就丁○○等人有無出言恐嚇莊良
          重等人所證內容有所保留，抑或其恐懼他日遭報復，抑或基於其他因素考
          量，但此部分之事實業經被害人丙○○等人詳述在卷，是證人己○○此部
          分之陳述係避重就輕之詞，尚難對被告丁○○、戊○○為有利之認定。此
          外復有被害人丙○○、子○○等人之診斷證明書三紙附卷可稽（見九十二
          年度偵字第二九六一號卷第三六頁至第三八頁），另亦有被害人丙○○受
          害之刑案現場相片十五張及受傷之傷勢相片五張、被害人子○○之受傷相
          片乙張、被害人庚○○遭受毆打受傷之傷勢相片三張等在卷足憑（見九十
          二年度偵字第二九六一號卷第三九頁至第四三頁）；是本案被告戊○○、
          丁○○等人前揭所辯，顯屬飾卸、避重就輕之詞，不足採信，被告戊○○
          、丁○○上開犯行，足堪認定。
（二）犯罪事實一之（二）部分：
      １、被害人甲○○於九十二年九月二十四日第二次警詢中陳稱：九十二年八月
          三十日一時許丁○○獨自一人到我家來，當時我在睡覺，丁○○就將我叫
          我的名字，並叫我出去，我起床開門，丁○○進入我家後就拿出他的房子
          所有權狀丟在桌子上，並恐嚇我說：「你十二點以前準備參拾萬元給我，
          否則我就將你殺掉！」我回答說：「我沒有錢，我沒這個能力！」丁○○
          又恐嚇我說：「你不必跟我說那麼多，你跟我籌錢就對了，我若沒拿到錢
          就輸贏，跟你殺掉！」之後丁○○就走出屋外，又恐嚇我說：「如果你認
          為我這塊地沒價值，那我這支手槍也放在你這裡！」並做勢開車門（車號
          ＧＱ８４８９）要拿槍，之後即駕車離去。九十二年八月三十日十時許陳
          秋通打行動電話給我，要我先開乙張壹拾萬元的支票拿到鯉魚大橋下給他
          ，我跟丁○○說沒錢，丁○○就恐嚇我說：「你不必跟我說那麼多！你若
          沒開給我，我就讓你死！」，接著戊○○又接過電話恐嚇我說：「你不要
          囉嗦，你馬上開給我們，否則你會很難看！」我因為害怕遭受丁○○、陳
          唐泰殺害，所以就馬上開了乙張我本人所有臺中商業銀行，支票號碼ＣＮ
          Ａ0000000，支付日期為九十二年十月十六日，面額新台幣壹拾萬
          元的支票拿到鯉魚大橋下給丁○○、戊○○二人，陳秋二、戊○○二人並
          警告我支票要兌現，且不得報案。同日十八時許秋通又打電話給我，恐嚇
          我說：「你那張支票我沒能換得現金，你今天晚上不能睡覺，在家等我，
          我要拿票跟你換現金！」我回答說沒現金，丁○○就恐嚇我說：「你不必
          跟我說那麼多！你若沒籌拾萬給我，我就讓你死！」致我心生畏懼，全家
          趕緊外出，不敢返家等語（見九十二年偵字第三六五三號卷第一九頁至第
          二一頁）。於九十二年十一月二十五日偵查中所為陳述亦大致相同（見九
          十二年偵緝字第二五九號卷第三三頁、第三四頁）。另於九十三年二月十
          九日在原審審理時以證人身份證稱：（問：九十二年八月三十日你為何會
          開一張面額十萬元的支票？）是丁○○向我借的。（問：是否同意借給他
          ？）他說話的口氣不好，我以為他是要來強借，我誤會了，後來他有將支
          票還給我。（問：對你於偵訊中所述有何意見？《九十二年偵緝字第二五
          九號第三十四頁》）我當時誤會了，因為他有喝酒，口氣不好，我當時很
          害怕，有去報案。（問：如果丁○○當時沒有說那些話，你是否會借給他
？）他當時有喝酒，說如果我不借他，他車上有東西，沒有說要拿手槍。
          他當時拿土地權狀，有拜託我介紹代書，但要我先借給他。我沒有錢借給
          他。（問：戊○○有無打電話給你說「你不要囉嗦，否則要給你好看」？
          ）有。（問：支票何時還給你？）我在九月一日報案的，報案後一個星期
          左右還給我的。丁○○知道我去報案，才將支票還給我等語（見原審卷第
          八六頁、第八七頁）。於本院復證稱：「被告當時不知我租金已經給他家
          人，有說要準備參拾萬，否則將我殺掉，因我有講錢給他的家人，他們不
          相信，丁○○說他很缺錢，要我幫忙拿土地去向代書借錢，說如果這土地
          不夠價值，叫我跟他講，他再想辦法。後來他又講要開十萬元的支票到橋
          邊，否則要給我死。他不相信我錢已經交給他的家人，後來戊○○將電話
          拿過來說，不要囉嗦，否則要你好看，後來我就拿十萬元的支票到橋邊給
          他們。後來丁○○又打電話給我說要拿十萬元的支票要換現金，如果不籌
          現金，要給我好看的話。」等語（見本院卷第六五頁）。
      ２、核被害人甲○○對右揭遭恐嚇取財之事實迭於警詢中、偵查中及本院審理
          中陳明在卷，且有士地所有權狀影本乙份附卷可供佐證（見九十二年偵字
          第三六五三號卷二二頁）。被害人甲○○雖於原審審理時改稱伊當時誤會
          了，是被告丁○○等人要向他借錢等語，但查被害人為成年人，就借錢或
          恐嚇取之情並無無法辯識之理，且其於多次均指陳被告丁○○等人恐嚇取
          財之犯行，依經驗法則判斷，被害人甲○○於原審中所為之陳述，顯為事
          後迴護被告丁○○、戊○○之詞，不足採為被告二人有利之認定。是綜上
          所述，被告丁○○二人所辯顯不足採，其二人右揭犯行洵堪認定。
（三）犯罪事實二之部分：
      訊據被告戊○○對此部分犯行坦承不諱（見原審卷第三四頁、本院卷第六三之
      一頁），復有南投縣九十一年Ｚ一一梯次替代役徵集令、兵籍表（一）（二
      ）及役籍表（三）（四）（五）（六）、內政部警政署保安警察第四總隊替代
      役役男擅離職役通報單及內政部警政署保安警察第四總隊第二大隊第二中隊替
      代役役男逾假累計超過七日人員名冊等附卷可稽（見九十二年度偵字第六四○
      一號卷第三頁至第九頁、第十一頁、第十二頁），被告戊○○此部分之犯行，
      亦足認定。
（四）犯罪事實三部分：
      被告戊○○自承於事實欄三所載之時、地與被害人辛○○發生衝突（見原審卷
      第一六四頁、本院卷第六三之一頁），且被害人辛○○於警詢中證稱：戊○○
      在南投縣竹山鎮○○里○○路二二號無故打我，打我時手持竹棍及木製椅子，
      我頭部因此有撕裂傷等語（見九十二年度偵字第三六五四號卷第七頁反面）。
      復有慈山醫院九十二年八月二十七日投縣衛醫診字第一五三八○四一一二九號
      診斷證明書乙紙附卷可稽（見九十二年度偵字第三六五四號卷第八頁）。是被
      告戊○○前開所辯，顯屬飾卸之詞，尚無可採，被告戊○○之上述犯行，亦足
      認定。
三、核被告戊○○、丁○○所為分別係涉犯：
（一）犯罪事實一之（一）部分：
      被告戊○○、丁○○係涉犯刑法第二百七十七條第一項之傷害、第三百零二條
      第一項剝奪他人行動自由及第三百零五條恐嚇危害安全罪，被告戊○○、丁○○等人分別傷害被害人庚○○、丙○○、子○○等三人及恐嚇被害人丙○○、
      子○○及己○○等三人等犯行，與共同被告謝新富之間，具有犯意聯絡，行為
      分擔，應依共同正犯論處；被告戊○○、丁○○二人前開所為傷害、恐嚇之犯
      行，時間緊接，所犯構成要件相同，顯係基於概括犯意為之，應各論以連續犯
      ，並各加重其刑。其二人以一恐嚇行為，危害被害人丙○○、子○○、己○○
      三人之法益，應依想像競合犯論處。另被告戊○○、丁○○就犯上開傷害、妨
      害自由及恐嚇等犯行，犯意各別、被害客體不一，應予以分論併罰。
（二）犯罪事實一之（二）之部分：
      被告戊○○、丁○○所為係涉犯刑法第三百四十六條第一項恐嚇取財之罪，被
      告戊○○與被告丁○○之間，具有犯意聯絡，行為分擔，應依共同正犯論處。
（三）犯罪事實二之部分：
      被告戊○○所為係違反替代役實施條例第五十二條擅離職役逾七日者之罪，應
      依法論處。
（四）犯罪事實三之部分：
      被告戊○○所為係犯刑法第二百七十七條第一項之傷害罪，應依法論處。
（五）被告戊○○就犯上開犯罪事實一至三等犯行部分，犯意各別，罪名互異，應予
      以分論併罰。被告戊○○前於九十年間因違反毒品危害防制條例案件，經原審
      法院以九十一年度投刑簡字第二一一號判處有期徒刑五月確定，於九十一年十
      二月二十一日執行完畢；被告丁○○因違反毒品危害防制條例案件先後經原審
    法院以八十九年度投刑簡字第二八八號、九十年度易字第八六號判處有期徒刑
      六月、七月確定，前開二罪接續執行，於九十一年十月十一日縮短刑期執行完
      畢，有臺灣南投地方法院檢察署刑案查註紀錄表、臺灣高等法院被告全國前案
      紀錄表各乙份在卷可參，其二人均曾受有期徒刑之執行完畢後，五年內再犯本
      件有期徒刑以上之罪，為累犯，均依刑法第四十七條規定加重其刑，就連續傷
      害、恐嚇部分並遞加之。
四、關於戊○○替代役役男無故擅離職役累計逾七日犯行（撤銷改判）部分：
    原審認被告罪證明確，予以論罪科刑，固非無見。惟查原審認戊○○為累犯，應
    予加重其刑，竟僅科處最低度之刑有期徒刑二月，未予加重，量刑自屬違背法律
    規定，而有違誤，被告上訴否認犯罪，雖無可取，惟原判決既有可議，即無可維
    持，自應由本院加以撤銷改判。爰審酌被告犯罪動機、手段、所生危害及犯罪後
    承認此部分犯行之態度等情狀，量處有期徒刑參月。
五、其餘被告戊○○、丁○○之犯行（其餘上訴駁回）部分：
　　原審持同一見解，適用第二十八條、第二百七十七條第一項、第三百零二條第一
    項、第三百零五條、第三百四十六條第一項、第五十六條、第四十七條，罰金罰
    鍰提高標準條例第一條前段之規定，並審酌被告戊○○、丁○○所犯上開犯行，
    其二人犯罪之動機、目的、手段殘暴、所生損害甚鉅，犯後僅坦承部分犯行之態
    度且尚未與被害人達成和解等一切情狀，各量處戊○○部分(一)共同連續傷害人
    之身體，累犯，處有期徒刑貳年。(二)又傷害人之身體，累犯，處有期徒刑參月。
    (三)又共同以非法方法剝奪他人之行動自由，累犯，處有期徒刑陸月。(四)又共同連
    續以加害生命、身體之事，恐嚇他人致生危害於安全，累犯，處有期徒刑伍月。
    (五)又共同意圖為自己不法之所有，以恐嚇使人將本人之物交付，累犯，處有期徒
    刑拾月。丁○○部分(一)共同連續傷害人之身體，累犯，處有期徒刑貳年。(二)又
    共同以非法方法剝奪他人之行動自由，累犯，處有期徒刑陸月。(三)又共同連續以
    加害生命、身體之事，恐嚇他人致生危害於安全，累犯，處有期徒刑伍月。(四)又
    共同意圖為自己不法之所有，以恐嚇使人將本人之物交付，累犯，處有期徒刑拾
    月。(五)定應執行刑為有期徒刑參年柒月。認事用法核無不合，量刑亦稱妥適，被
    告二人上訴意旨否認犯罪，均無理由，應予駁回。又被告用以妨害自由之手銬乙
    副，業已鋸斷，失其效用，亦不併予沒收。
六、又戊○○撤銷改判所處之刑與戊○○上訴駁回部分，戊○○共同連續傷害人之身
    體，累犯，所處有期徒刑貳年。又傷害人之身體，累犯，所處有期徒刑參月。又
    共同以非法方法剝奪他人之行動自由，累犯，所處有期徒刑陸月。又共同連續以
    加害生命、身體之事，恐嚇他人致生危害於安全，累犯，所處有期徒刑伍月。又
    共同意圖為自己不法之所有，以恐嚇使人將本人之物交付，累犯，所處有期徒刑
    拾月。戊○○應執行有期徒刑肆年。
七、被告二人均經合法傳喚，無正當理由不到庭，本院認不待其陳述，逕行判決。
據上論結，應依刑事訴訟法第三百六十八條，第三百六十九條第一項前段、第三百六
十四條、第二百九十九條第一項前段、第三百七十一條、替代役實施條例第五十二條
，刑法第十一條前段、第四十七條、第五十一條第五款，判決如主文。
本案經檢察官癸○○到庭執行職務。
中      華      民      國      九十三   年     九     月     二十九    日
                                    臺灣高等法院臺中分院刑事第十一庭
                                          　審判長法　官  李  璋  鵬
          法　官　胡　森　田
                                               　 法　官  蕭　錦　鍾
右正本證明與原本無異。
除妨害自由得上訴外，餘不得上訴。
如不服本判決應於收受送達後十日內向本院提出上訴書狀，其未敘述上訴之理由者並
得於提起上訴後十日內向本院補提理由書（均須按他造當事人之人數附繕本）。
                                                  書記官  蘇  昭  文
中      華      民      國　    九十三   年     　九      月   二十九   日
附錄本案論罪科刑法條：
中華民國刑法第二百七十七條
(普通傷害罪)
傷害人之身體或健康者，處三年以下有期徒刑、拘役或一千元以下罰金。
犯前項之罪因而致人於死者，處無期徒刑或七年以上有期徒刑；致重傷者，處三年以
上十年以下有期徒刑。
中華民國刑法第三百零二條
(剝奪他人行動自由罪)
私行拘禁或以其他非法方法，剝奪人之行動自由者，處五年以下有期徒刑、拘役或三
百元以下罰金。
因而致人於死者，處無期徒刑或七年以上有期徒刑，致重傷者，處三年以上十年以下
有期徒刑。
第一項之未遂犯罰之。
中華民國刑法第三百零五條
(恐嚇危害安全罪)
以加害生命、身體、自由、名譽、財產之事，恐嚇他人致生危害於安全者，處二年以
下有期徒刑、拘役或三百元以下罰金。
中華民國刑法第三百四十六條
(單純恐嚇罪)
意圖為自己或第三人不法之所有，以恐嚇使人將本人或第三人之物交付者，處六月以
上五年以下有期徒刑，得併科一千元以下罰金。
以前項方法得財產上不法之利益，或使第三人得之者，亦同。
前二項之未遂犯罰之。
替代役實施條例第五十二條
替代役役男無故不就指定之替代役職役、擅離職役累計逾七日者，處二年以下有期徒
刑、拘役或科或併科新臺幣二十萬元以下罰金。
                                                                        Ｉ
